臺灣臺中地方法院臺中簡易庭民事判決
110年度中簡字第1576號
原      告  陳曾桂玉

被      告  陳金農即陳坤農


上列當事人間請求遷讓房屋等事件，經本院於民國110 年9月3日
言詞辯論終結，判決如下：
    主      文
被告應將坐落臺中市○區○○路000 號之房屋全部遷讓返還予原告
。
被告應給付原告新臺幣124,650元及自民國110年4月22日起至遷
讓返還上開房屋之日止，按月給付原告新臺幣30,000元。
訴訟費用新臺幣2,650元，由被告負擔。
本判決得假執行。
    事實及理由
壹、程序方面：
一、原告起訴聲明請求被告應將臺中市○區○○路000 號房屋（下
    稱系爭房屋）全部遷讓返還原告，並給付原告新臺幣（下同
    ）187,119元，及自民國109年11月20日起至遷讓之日止，按
    月給付30,000元，嗣於110年8月13日言詞辯論期日當庭變更
    聲明為：被告應將系爭房屋全部遷讓返還原告，並給付原告
    124,650元，及自起訴狀繕本送達翌日即110 年4 月22日起
    至遷讓之日止，按月給付30,000元。核原告前開訴之聲明之
    變更，為訴之聲明之減縮，於法並無不合，依民事訴訟法第
    255 條第1 項第3 款規定，應予准許。
二、被告未於言詞辯論期日到場，核無民事訴訟法第386 條各款
    所列情形，爰依原告之聲請，由其一造辯論而為判決。
貳、實體方面：
一、原告主張：被告於108年12月20日向原告承租系爭房屋，約
    定租期為3年，自108年12月20日起至111年12月19日止，租
    金為每月30,000元，應於每月20日前給付，保證金收取2個
    月，保證金不得抵付租金（下稱系爭租約）。詎被告自109
    年11月20日起即未依約繳納租金，原告屢向被告催繳租金，
    被告迄未給付，原告自得依民法第440 條第1 、2 項之規定
    終止系爭租約，並以起訴狀繕本送達被告為終止契約之意思
    表示（起訴狀繕本業於110 年4 月21日送達被告，見本院卷
    第37頁），請求被告返還系爭房屋及所積欠自109 年11月20
    日至110 年4 月20日止之租金120,000元（已扣除110 年3月
    被告有繳納租金30,000元）、管理費4,650元，合計為124,6
    50元；又系爭租約經原告終止後，被告即無使用系爭房屋之
    合法權源，原告並得依民法第179 條規定，請求被告給付原
    告自起訴狀繕本送達翌日起至被告遷讓交還系爭房屋之日止
    按月給付原告30,000元之相當於租金之不當得利。並聲明：
    ㈠被告應將坐落臺中市○區○○路000 號之房屋全部遷讓返還予
    原告。㈡被告應給付原告124,650元及自110年4月22日起至遷
    讓返還上開房屋之日止，按月給付原告30,000元。
二、被告未於言詞辯論期日到場，亦未提出書狀作何聲明或陳述
    。
三、得心證之理由
  ㈠原告主張之事實業據其提出108年度中院民公仁字第1385號公
    證書、房屋租賃契約書、房屋稅籍證明書、臺中法院郵局第
    495號存證信函等件為證（見本院卷第21至34頁），被告已
    於相當時期受合法之通知，而於言詞辯論期日不到場，亦未
    提出任何準備書狀爭執，依民事訴訟法第436 條第2項、第2
    80 條第3 項準用第1 項之規定，視同自認，本院依調查證
    據之結果，堪信原告主張之事實為真正。
  ㈡按承租人租金支付有遲延者，出租人得定相當期限，催告承
    租人支付租金，如承租人於其期限內不為支付，出租人得終
    止租約；租賃物為房屋者，遲付租金之總額非達2 個月之租
    額，不得依前項之規定終止契約；承租人於租賃關係終止後
    ，應返還租賃物，民法第440 條第1 項、第2 項前段、第45
    5 條定有明文。經查，本件被告自109 年11月20日起積欠至
    110 年4 月20日止之租金，已積欠達2 月以上之租金總額，
    又原告業以起訴狀繕本送達被告，為終止契約之意思表示，
    有送達證書在卷可憑（見本院卷第27頁），則兩造間之系爭
    租約應已於起訴狀繕本送達被告時即110年4月21日終止，被
    告自應返還租賃物無訛，原告依據前揭規定請求被告遷讓返
    還系爭房屋，核屬有據，應予准許。
  ㈢次按稱租賃者，謂當事人約定，一方以物租與他方使用收益
    ，他方支付租金之契約；前項租金，得以金錢或租賃物之孳
    息充之。承租人應依約定日期，支付租金；無約定者，依習
    慣；無約定亦無習慣者，應於租賃期滿時支付之，民法第42
    1條、第439 條前段分別定有明文。本件被告向原告承租使
    用系爭房房屋使用，約定每月租金30,000元，於每月20日前
    繳付，管理費並由承租人負擔（見本院卷第25-27頁），則
    依前揭法律規定及系爭租約之約定，被告即負有給付租金之
    義務，而被告自109 年11月20日起即未按期給付租金，扣除
    被告曾於110 年3 月有繳納租金30,000元後，尚欠120,000
    元及管理費4,650元，合計為124,650元。從而，原告請求被
    告給付租金及管理費共124,650元，為有理由，亦應准許。
  ㈣末按無法律上之原因而受利益，致他人受損害者，應返還其
    利益；雖有法律上之原因，而其後已不存在者，亦同，民法
    第179 條載有明文。無權占有他人房屋，可能獲得相當於租
    金之利益，為社會通常之觀念（最高法院61年臺上字第1695
    號判例意旨參照）。經查，被告自110年4月21日系爭租約終
    止後，即無合法使用系爭房屋之權源，業如前述，其後被告
    繼續使用系爭房屋即屬無權占有，被告受有使用系爭房屋之
    利益致原告受有損害，應堪認定。則被告自系爭租約終止後
    ，繼續占有使用系爭房屋，所獲得相當於租金之不當得利，
    應返還原告。是原告請求被告自110 年4月22日起，按月給
    付原告30,000元，亦屬有據。
  ㈤綜上所述，原告依系爭租約及租賃之法律關係，請求被告如
    主文第1、2項所示之內容，為有理由，應予准許。
四、本件係就民事訴訟法第427條第1項訴訟適用簡易程序為被告
    敗訴之判決，爰依民事訴訟法第389條第1項第3 款規定，依
    職權宣告假執行。
五、據上論結，本件原告之訴為有理由，依民事訴訟法第436 條
    第2項、第385條第1項前段、第78條、第87條第1 項、第389
    條第1項第3款，判決如主文。
中　　華　　民　　國　　110 　年　　9 　　月　　17　　日
                  臺灣臺中地方法院臺中簡易庭
                          法　官　張清洲
以上為正本，係照原本作成。
如不服本判決，應於送達後二十日內，向本院提出上訴狀並表明
上訴理由，如於本判決宣示後送達前提起上訴者，應於判決送達
後二十日內補提上訴理由書（須附繕本）。如委任律師提起上訴
者，應一併繳納上訴審裁判費。
中　　華　　民　　國　　110 　年　　9 　　月　　17　　日
                          書記官  何惠文